臺灣高等法院高雄分院刑事判決　　　　 94年度上訴字第406號
上　訴　人　臺灣高雄地方法院檢察署檢察官
上　訴　人
即　被　告　甲○○
指定辯護人　本院公設辯護人 孫妙岑
上列上訴人因被告違反槍砲彈藥刀械管制條例案件，不服臺灣高
雄地方法院93年度訴字第3425號中華民國94年2 月25日第一審判
決（起訴案號：臺灣高雄地方法院檢察署93年度偵字第5215號）
，提起上訴，本院判決如下：
    主  文
原判決撤銷。
甲○○未經許可，持有可發射子彈具有殺傷力之改造手槍，處有
期徒刑貳年貳月，併科罰金新台幣拾萬元，罰金如易服勞役，以
新台幣玖佰元即銀元佰元折算壹日。
扣案改造手槍壹支（內含彈匣壹個、槍枝管制編號：0000000000
號）及改造子彈顆，均沒收。
    事  實
一、甲○○前因違反槍砲彈藥刀械管制條例、毒品危害防制條例
    及過失致死等案件，經本院及臺灣高雄地方法院分別定應執
    行刑為有期徒刑2 年6 月、及1 年確定，於民國90年9 月19
    日執行，92年8 月21日假釋出監（假釋期滿日期為94年2 月
    10日）。猶不知悔改，復於假釋期間之93年2 月下旬，向真
    實姓名年籍不詳綽號「阿信」之男子，以新台幣﹙下同﹚15
    萬元之代價，購得具殺傷力仿貝瑞塔廠84型之改造手槍1 支
    （內含彈匣1 個）及子彈5 顆而未經許可，持有之。嗣於93
    年2 月底，甲○○至設於高雄市○○區○○路379 號之「再
    生藥癮內科醫院」戒毒，而於同年3 月3 日晚上10時許，在
    該處三樓，甲○○因毒癮發作欲外出，為其兄陳政峰阻止，
    遂持上開手槍對該處3 樓管制大門射擊，隨後為陳政峰制伏
    於該處502 號房後，陳政峰（已經檢察官不起訴處分確定）
    並將上開槍械搶下，嗣於同日晚上10時30分許，警方接獲民
    眾報案，至該處臨檢，而在陳政峰身上查獲上開槍枝1 支（
    內含彈匣1 個）及子彈4 顆，並查扣在案（其中子彈部分經
    鑑定試射1 顆，餘3 顆）。
二、案經高雄縣政府警察局鳳山分局報請臺灣高雄地方法院檢察
    署檢察官偵查起訴。
    理  由
一、上訴人即被告甲○○在原審及本院審理中均承認非法持有改
    造手槍及子彈之事實，但辯稱：其係自首等語。經查：
  (一)扣案的槍彈係由高雄縣政府警察局鳳山分局囑託內政部警政
    署刑事警察局鑑定，但因檢察官、被告及其指定辯護人對於
    該證據的證據能力，已在審判程序同意作為證據，本院審酌
    槍枝及子彈鑑定報告係由專業機關人員本於其專業知識及儀
    器所作成，依其情形認為適當，依刑事訴訟法第159 條之5
    第第1 項規定，得作為證據。
  (二)本件有槍枝1 支（內含彈匣1 個）、子彈4 顆扣案可以佐證
    。又經高雄縣政府警察局鳳山分局將扣案槍枝及子彈送請內
    政部警政署刑事警察局檢驗結果，認該改造手槍係仿BERETT
    A 廠84型自動手槍製造之玩具手槍換裝土造金屬槍管而成之
    改造手槍，機械性能良好，可擊發適用子彈，子彈4 顆均係
    土造子彈，經實際試射，可擊發認具殺傷力，有該局93年3
    月29日刑鑑字第0930 062297 號槍彈鑑定書可參（見偵卷第
    34至38頁）。並有現場相片8 張可以佐證（見警卷第19至21
    頁）。
  (三)關於被告是否自首部分：證人陳政峰在本院審理中雖具結證
    稱：被告有請我代為報警，我有打電話給新甲派出所報案，
    警察來時我就槍交給警察等語（見本院卷第62頁）。但證人
    即當日查獲本案之警察王威程在本院審理中則具結證稱：當
    日因為我的手機接到民眾（該名民眾我不是很熟）報案，說
    診所有人開槍，槍聲是從診所出來的，我馬上帶同仁、專案
    小組穿防彈衣、拿防彈盾牌趕到現場去瞭解。到現場之前還
    不知道犯罪的嫌疑人。到現場後，我們先問診所的員工，並
    從診所的監控系統看到陳政峰坐在角落沙發那邊，但沒有看
    到被告。據診所員工講，槍聲是從樓上發出，所以我們請診
    所員工開門帶我們上去。我們進去的時候，有1 個人在左邊
    的房間裡面，陳政峰是坐在沙發上，我們就穿防彈衣、拿防
    彈盾牌靠近他，因為我們想說他有槍，靠近他之後，我們把
    他圍起來，將他控制之後，我們同仁才在他褲子把槍取出來
    ；槍不是放在桌上。我們去的時候沒有看到槍，如果直接有
    看到槍，我們就不用那麼小心。且當時也沒有人表示有開槍
    行為等語（見本院卷第66至67頁），已陳明其查獲本案，係
    經由不詳姓名之民眾通報（此部分並有受理民眾報案記錄表
    可參─見警卷第11頁），且其至現場時，陳政峰並無主動交
    出槍彈行為，槍枝尚置於其所穿褲子內，否則警察何必穿著
    防彈衣及盾牌，將被告及陳政逢控制？且在警局陳政峰說是
    他弟弟開槍，而他弟弟甲○○說是陳政峰開槍。另外，證人
    即再生診所職員侯明山在本院審理中也具結證稱：當時被告
    的哥哥陳政峰有請我代為報警；但當時我並沒有報警，因為
    經過幾分鍾後，警察就來了，就交由警察處理等語（見本院
    卷第58頁）。被告既已在警局推說是其兄長開槍的，顯無自
    首並接受之意思。因此，本件被告並不符合自首規定，可以
    認定。
  (四)綜上所述，被告關於自首部分的辯解，係屬卸責之詞，不足
    採信。本件事證已經明確，被告的犯罪行為可以認定。
二、被告行為後，槍砲彈藥刀械管制條例已於94年1 月26日修正
    公布，於同年月28日生效，將原槍砲彈藥刀械管制條例第11
    條第4 項規定改列於修正後該條例第8 條第4 項，修正後該
    條例第8 條第4 項法定刑度，業已提高為「3 年以上10年以
    下有期徒刑，併科新台幣7 百萬元以下罰金」，與被告行為
    時之同條例第11條第4 項法定刑度「1 年以上7 年以下有期
    徒刑，併科新臺幣七百萬元以下罰金」相較，修正前槍砲彈
    藥刀械管制條例第11條第4 項規定顯然有利於行為人，故本
    件依刑法第2 條第1 項但書規定，關於被告非法持有改造手
    槍部分，應適用修正前槍砲彈藥刀械管制條例第11條第4 項
    規定。是核被告所為，係犯修正前槍砲彈藥刀械管制條例第
    11條第4 項、同條例第12條第4 項未經許可持有槍枝、子彈
    二罪。又被告以一行為，同時觸犯修正前槍砲彈藥刀械管制
    條例第11條第4 項及同條例第12條第4 項之罪，為想像競合
    犯，應從一重論以修正前槍砲彈藥刀械管制條例第11條第4
    項之罪。至起訴書證據並所犯法條欄雖記載被告非法持有槍
    枝部分，係違反槍砲彈藥刀械管制條例第10條第4 項之未經
    許可持有改造模型槍罪部分，但業經公訴檢察官於原審法院
    審理時予以更正為修正前槍砲彈藥刀械管制條例第11條第4
    項未經許可持有改造槍枝罪（見原審卷第57頁），故不生變
    更起訴法條問題，附此敘明。
四、原審據以論處被告罪刑，固非無見；惟查：(一)「審判期日之
    訴訟程序，專以審判筆錄為證」；「審判長每調查一證據畢
    ，應詢問當事人有無意見」，刑事訴訟法第47條、第288 條
    之1 分別定有明文。本件原審於進行審判而調查證據時，僅
    因檢察官陳述不須將證據對其提示，即只詢問被告有無意見
    ，而未詢問檢察官有無意見，此有該審判筆錄可參（見原審
    卷第58至60頁），其所踐行之程序自有不當。(二)起訴書事實
    欄未記載本件槍枝具有殺傷力及被告「未經許可」持有之要
    件，原判決於引用起訴書時未予補充，也有不當。被告上訴
    意旨認其符合自首規定，指摘原判決不當，為無理由；檢察
    官執認原判決量刑過輕，亦為無理由；惟原判決既有上述可
    議之處，自應由本院將原判決關於被告部分撤銷改判。爰審
    酌被告曾因違反槍砲彈藥刀械管制條例等案件，經執行後而
    假釋出獄，假釋期間仍不知悔改，竟仍無故持有具殺傷力之
    手槍、子彈，嚴重影響社會治安，其犯後坦承犯行，及並無
    持以犯案等一切情狀，量處如主文所示之刑，並就科處罰金
    部分，併予諭知罰金易服勞役之折算標準。又扣案之上開改
    造手槍1 支、鑑驗剩餘改造子彈3 顆，具有殺傷力均屬違禁
    物，均應依刑法第38條第1 項第1 款規定宣告沒收。另送鑑
    之改造子彈其中1 顆及被告自行射擊之子彈1 顆，分別因試
    射檢驗完畢及擊發而滅失，毋庸併宣告沒收，附此敘明。
據上論結，應依刑事訴訟法第369 條第1 項前段、第364 條、第
299 條第1 項前段，修正前槍砲彈藥刀械管制條例第11條第4 項
、第12條第4 項，刑法第11條前段、第2 條第1 項但書、第55條
、第42條第2 項、第38條第1 項第1 款，罰金罰鍰提高標準條例
第2 條，現行法規所定貨幣單位折算新臺幣條例第2 條，判決如
主文。
本案經檢察官彭南雄到庭執行職務。
中　　華　　民　　國　　94　　年　　5 　　月　　31　　日
                  刑事第三庭    審判長法  官  周賢銳
                                      法  官  謝宏宗
                                      法  官  黃仁松
以上正本證明與原本無異。
如不服本判決應於收受本判決後10日內向本院提出上訴書狀，其
未敘述上訴理由者，並得於提起上訴後10日內向本院補提理由書
狀（均須按他造當事人之人數附繕本）「切勿逕送上級法院」。
中　　華　　民　　國　　94　　年　　5 　　月　　31　　日
　　　　　　　　　　　　　　　　　　　書記官  鄭翠芬
附錄本件判決論罪科刑法條：
修正前槍砲彈藥刀械管制條例第11條第4 項：
未經許可，持有、寄藏或意圖販賣而陳列第一項所列槍砲者，處
1 年以上7 年以下有期徒刑，併科新臺幣7 百萬元以下罰金。
槍砲彈藥刀械管制條例第12條第4 項：
未經許可，持有、寄藏或意圖販賣而陳列子彈者，處5 年以下有
期徒刑，併科新台幣3 百萬元以下罰金。
